【裁判字號】    91,易,2299
【裁判日期】    920724
【裁判案由】    詐欺
【裁判全文】
臺灣桃園地方法院刑事判決                        九十一年度易字第二二九九號
    公  訴  人  臺灣桃園地方法院檢察署檢察官
    被      告  乙○○
    選任辯護人  蘇清文律師
右列被告因詐欺案件經檢察官提起公訴（九十一年度偵緝字第六四三號），本院判決
如左：
    主    文
乙○○無罪。
    理    由
一、公訴意旨略以：被告乙○○意圖為自己不法之所有，明知自己無償債能力，且車
    號ＥＰ─八三六九號自小客車係他人所有之貸款車輛，不能移轉所有權，竟於八
    十七年一月二十七日，在桃園縣平鎮市○○路七五巷十五號告訴人丙○○住處，
    佯以上開車輛做為擔保，向告訴人詐借新臺幣（下同）五十萬元，並簽發一紙金
    額五十萬元之本票以取信於告訴人，致告訴人不疑有他，如數交付借貸，詎被告
    事後即不知去向，而上開自小客車又遭原債權人拖回處理，致告訴人求償無門，
    始知受騙；因認被告涉有刑法第三百三十九條第一項之詐欺取財罪嫌。
二、訊據被告堅詞否認有公訴人所指詐欺犯行，辯稱：伊並無詐騙告訴人之意等語。
    公訴人認被告涉有右揭詐欺犯行，係以：告訴人之指訴及前開車輛之汽車買賣合
    約書、本票影本等為據。
三、按犯罪事實應依證據認定，無證據不得推定其犯罪事實，刑事訴訟法第一百五十
    四條定有明文。又事實之認定應憑據，如未能發現相當證據，或證據不足證明，
    自不能以推測或擬制之方法以為裁判基礎，最高法院四十年臺上字第八六號著有
    判例。又刑法第三百三十九條第一項詐欺罪之成立，以意圖為自己或第三人不法
    所有，以詐術使人將本人或第三人之物交付為要件。所謂以詐術使人交付，必須
    被詐欺人因其詐術而陷於錯誤，若其所用方法，不能認為詐術，亦不致使人陷於
    錯誤，即不構成該罪，最高法院四十六年臺上字第二六０號判例意旨可資參照。
    又民事債務人於債之關係成立後，其有未依約定之本旨履行債務者，在社會一般
    交易經驗上常見之原因非一，舉凡因不可歸責自己之事由而不能給付，或因合法
    主張抗辯而拒絕給付，甚至在負債之後另起惡意遲延給付者，皆有可能，非可盡
    予推定為自始無意給付之財產犯罪之一端。經查：
    (一)被告於右開時間透過證人甲○○，以前揭車輛作為擔保向告訴人借款五十萬元
      ，被告與證人甲○○並共同為發票人簽發本票與告訴人收執等情，分據被告、
      告訴人及證人甲○○於本院調查中陳述明確，並有前開車輛之汽車買賣合約書
      、借款所簽發之本票影本等（見八十九年度偵字第一八一八六號卷第四五、八
      七頁）在卷可按。
    (二)被告向告訴人取得上開借款後，於約定還款期限屆至未返還借款，而告訴人亦
      未能尋獲被告以清償款項等情，固據被告及告訴人於本院調查中陳述在卷。然
      被告是否自始即無償還意願而有詐取借款之意，按上說明，自應依積極證據認
      定之。
    (三)依告訴人於本院調查中所述：當時是被告透過甲○○向伊借款，當天是被告跟
      甲○○一起到伊家，他主動提供系爭車輛作為擔保˙˙˙之前伊曾經借款給甲
      ○○過，甲○○信用還不錯，本件是甲○○說系爭車子是他人典當，需要資金
      等語；及證人甲○○於本院調查中所述：當初是車主楊淑媛向乙○○辦汽車借
      款簽給被告，被告要伊借錢，伊沒有錢，伊就帶被告向告訴人去借，因告訴人
      不認識被告，告訴人要擔保，所以叫伊當代售人簽買賣合約書給及本票告訴人
      ˙˙˙因為被告當時資金調度沒有那麼靈活，所以才找伊幫忙等語（以上見本
      院九十二年一月二十九日、同年六月二十七日訊問筆錄）；可知本案借款緣由
      ，係因被告需資金週轉，始透過證人甲○○向告訴人商借上開款項，而證人甲
      ○○當時與告訴人資金往來情況尚屬正常，告訴人信任證人甲○○之信用狀況
      ，但與被告並不熟稔，遂要求證人甲○○在前揭買賣合約書作為代售人並共同
      簽發前揭本票，以作為借款擔保。是被告當時已將資金困窘情況告知告訴人，
      則告訴人在借款之初即得以預見此借款嗣後有未能償還之風險，猶因信賴證人
      甲○○當時之信用狀況，而為前開款項之交付，此參以告訴人於本院調查中所
      述：本案並非要告乙○○詐欺，主要要找甲○○等語即明。故本件被告並無施
      用任何詐術，且告訴人亦無因此陷於錯誤而交付借款之情。
    (四)公訴人雖以：被告持前開汽車作為借款擔保，但借款當時該車輛已有動產擔保
      抵押之設定，並無法以之變賣求償，而被告借款當時竟隱瞞此事實，認其有詐
      取財物之意。查告訴人就此雖一再於偵、審中指陳：借款當時被告及證人甲○
      ○並未告知伊上開車輛有動產擔保抵押之設定等語，然被告就此否認之，於偵
      查及本院調查中辯稱：伊借款當時交付上開車輛，確有告知該車有動產擔保抵
      押之設定等語，此與證人甲○○於本院調查中證稱：（你在借款時那部車是分
      期車，你知不知道？）伊知道，而且告訴人也知道，因為借款時也有跟告訴人
      說等語，互核相符；是此部分僅告訴人單方面指訴，並無其他積極證據足以佐
      證之。參以被告與告訴人間在本件借款前素無資金往來，此分據渠二人於本院
      調查中陳明在卷，是告訴人在被告突然經由證人甲○○介紹本件借款，實難想
      像告訴人在對該擔保車輛毫無所悉情況下，逕自如數交付款項。況且，縱令告
      訴人所指借款當時未告知該車輛有動產擔保抵押之設定一事屬實，然依證人甲
      ○○於本院調查中所述：（本件被告拿這部車向你借款時，這部車值多少錢？
      ）被告跟伊借的錢和向告訴人借的錢是一樣的，當時被告拿這部車向伊借時有
      跟伊說這部車的貸款金額，伊估的價格即買賣合約書上的價格˙˙˙不然伊為
      何會簽這張本票等語；則被告借款當時所提供車輛，在扣除抵押借款後之殘值
      ，仍足供清償本件借款，難認被告以之作為擔保，必有詐取借款之不法意圖。
四、綜右理由，公訴人所引上開證據，僅足以證明被告有向告訴人借款而未償還之事
    ，尚不足以認定被告有施用詐術騙取告訴人財物之情，本件純屬告訴人與被告右
    揭民事借貸關係所產生之糾葛，自應循民事程序救濟之，按上說明，應為無罪諭
    知。
據上論斷，應依刑事訴訟法第三百零一條第一項，判決如主文。
本案經檢察官洪景明到庭執行職務。
中      華      民      國    九十二    年      七      月    二十四    日
                            臺灣桃園地方法院刑事第五庭
                                審判長法  官  江振義
                                      法  官  陳彥宏
                                      法  官  許泰誠
右正本證明與原本無異。
如不服本判決應於收受送達後十日內向本院提出上訴書狀，未附理由時應於提起上訴
後十日內向本院補具上訴理由書狀（均應按他造人數提出繕本）。
                                      書記官  王嘉麒
中      華      民      國    九十二    年      八      月      十八    日


司法院資訊處製作；財團法人民間司法改革基金會備份。
